臺灣板橋地方法院刑事判決　　　　　　 100年度易緝字第37號
公　訴　人　臺灣板橋地方法院檢察署檢察官
被　　　告　簡得原
上列被告因詐欺案件，經檢察官提起公訴（96年度調偵字第325
號），本院判決如下：
    主    文
簡得原連續意圖為自己不法之所有，以詐術使人將本人之物交付
，處有期徒刑陸月，如易科罰金，以銀元參佰元即新臺幣玖佰元
折算壹日，減為有期徒刑參月，如易科罰金，以銀元參佰元即新
臺幣玖佰元折算壹日。緩刑參年。
    事    實
一、簡得原基於意圖為自己不法所有之概括犯意，於民國92年5
    月間，向其父母舊識李進財謊稱其資力甚佳，然因經營公司
    而需資金周轉，其願提供座落新北市新莊區（即改制前臺北
    縣新莊市○○○路新蓋12層房屋中2 戶過戶抵押予李進財以
    為擔保，復於92年11月3 日，在新北市○○區○○街豐二巷
    22號3 樓，書立內容為「茲向李進財先生借新台幣壹佰伍拾
    伍萬元整開本票兩張抵押於中華民國2003年11月25日對限（
    應為「兌現」之誤），附帶房屋所有權抵押於2003年11月3
    日附上」之字據，並簽發支票及本票各2 張以取信李進財，
    於93年1 月間，簡得原再書寫內容為「茲中華民國二００四
    年元月份在新莊市○○路所蓋樓層本人簡得原同意十二層兩
    戶無條件歸李進財使用，所有權歸李進財，於二００四立據
    」之字據，再次表示願將座落新北市○○區○○路新蓋12層
    建物中2 戶過戶予簡得原使用，致使李進財不疑有他，陸續
    出借款項予簡得原，迄至93年10月5 日止，簡得原以此方式
    向李進財詐得合計新臺幣（下同）2,278,000 元。嗣李進財
    要求簡得原清償借款或提供其所承諾之房屋未果，進而向稅
    務機關查得簡得原並無任何資產，顯無資力及所稱可供擔保
    之房屋，始知受騙。
二、案經李進財訴由臺灣板橋地方法院檢察署偵查後起訴。
    理    由
一、證據能力：
  (一)被告以外之人於審判外之言詞或書面陳述，除法律有規定者
    外，不得作為證據；被告以外之人於審判外之陳述，雖不符
    刑事訴訟法第159 條之1 至第159 條之4 之規定，而經當事
    人於審判程序同意作為證據，法院審酌該言詞陳述或書面陳
    述作成時之情況，認為適當者，亦得為證據。當事人、代理
    人或辯護人於法院調查證據時，知有第159 條第1 項不得為
    證據之情形，而未於言詞辯論終結前聲明異議者，視為有前
    項之同意，刑事訴訟法第159 條第1 項、第159 條之5 分別
    定有明文。
  (1)證人李進財、簡錫求、簡王雪嬌於警詢所為之陳述，雖屬審
    判外之陳述，惟被告於本院準備程序中同意前開證人於警詢
    之陳述有證據能力（見本院97年10月21日準備程序筆錄），
    於本院審理時亦未主張排除前開證人警詢陳述之證據能力，
    且迄於本院言詞辯論終結前均未表示異議（見本院100 年4
    月7 日審判筆錄），本院審酌前開證人於警詢中之證述應無
    重大瑕疵且與事實相符，故依前開法條規定，認證人李進財
    、簡錫求、簡王雪嬌前開審判外陳述有證據能力。
  (2)證人李進財於檢察官偵查中以告訴人身份未經具結所為之陳
    述，及證人簡錫求、簡王雪嬌於檢察官偵查中以共同被告身
    份未經具結所為之陳述，雖屬審判外之陳述，惟被告於本院
    準備程序中並未主張前開證人於檢察官偵查中之陳述無證據
    能力（見本院97年10月21日準備程序筆錄），且迄於本院言
    詞辯論終結前均未表示異議（見本院100 年4 月7 日審判筆
    錄），而證人李進財、簡錫求、簡王雪嬌嗣於本院審理業已
    到庭具結為證，經被告對之交互詰問，已保障被告於訴訟上
    之程序權，補正未經被告對質詰問之瑕疵，本院審酌前開供
    述證據作成時之情況，並無不能自由陳述之情形，亦無違法
    取證或其他瑕疵，認為以之作為證據為適當，自得為證據。
  (二)被告於本院準備程序中，就檢察官所提之書證、物證之證據
    能力表示沒有意見（見本院97年10月21日準備程序筆錄），
    迄本院言詞辯論終結前亦未聲明異議（見本院100 年4 月7
    日審判筆錄），且本院審酌檢察官所提各項證據均非公務員
    違法取得之證據，並無證據力明顯過低之情形，復經本院於
    審判期日就上開證據進行調查、辯論，依法自得作為本案證
    據。
二、得心證之理由：
  (一)被告固坦承於92、93年間向李進財借款，惟矢口否認有何詐
    欺犯行，辯稱：伊向李進財時並未提供擔保亦未書立借據，
    伊陸續借了一百多萬，92年11月3 日，伊在伊住處復欲向李
    進財借款，李進財考慮之際，適陳淑惠來電向李進財稱可出
    借款項予伊，若伊無法還款，陳淑惠欲將其房屋過戶予伊，
    伊再過戶予李進財，李進財便答應再借款3 、5 萬元予伊，
    之後伊才書立借據，借據所載1550,000元借款金額係伊陸續
    向李進財所借款項之總和，之後李進財復要求伊書立2 張本
    票，93年1 月間，伊有書立提供房屋予李進財使用內容之字
    據，但該次並未向李進財借款云云。
  (二)經查，證人李進財於警詢、檢察官偵查中及本院審理時證稱
    ：伊與被告之父簡錫求、被告之母簡王雪嬌為舊識，被告於
    92 年5月間向伊謊稱其所經營之公司亟需資金周轉，其有甚
    多財產，且願提供座落新北市○○區○○路新蓋12層房屋中
    2 戶抵押或過戶予伊使用，伊因而陸續出借款項予被告，期
    間被告復於92年11月3 日，在新北市○○區○○街豐二巷22
    號3 樓，書立內容為「茲向李進財先生借新台幣壹佰伍拾伍
    萬元整開本票兩張抵押於中華民國2003年11月25日對限，附
    帶房屋所有權抵押於2003年11月3 日附上」，並簽發2 張支
    票及2 張本票向伊借款，伊於到期日提示支票，惟遭銀行以
    帳戶為拒絕往來戶退票，93年1 月間，被告又書寫內容為「
    茲中華民國二００四年元月份在新莊市○○路所蓋樓層本人
    簡得原同意十二層兩戶無條件歸李進財使用，所有權歸李進
    財，於二００四立據」之字據，再度表示願將座落新北市○
    ○區○○路新蓋12層建物中2 戶過戶予伊使用，且由被告之
    父母見證，又陸續向伊借款，迄至93年10月止，被告合計向
    伊借款2,278,000 元，後伊要求被告清償借款或將所稱房屋
    過戶予伊，然被告並未清償分文，亦不提供房屋，經伊向稅
    務機關調取資料，才發現被告並無任何資產等語明確（見94
    年度他字第2543號偵查卷第7 至9 頁、第20至21頁告訴狀、
    本院97年11月27日審判筆錄），被告於警詢、檢察官偵查中
    亦自承：伊確有簽發本票、借據，並稱欲提供2 棟房屋予李
    進財抵押而向李進財借款合計2,278,000 元，該2 間房屋係
    伊1 位陳姓債務人欲抵押予伊，因該名陳姓債務人不知所蹤
    ，伊才無法將該2 棟房屋予李進財抵押等語不諱（見94年度
    他字第2543號偵查卷第14至15頁、第33頁）。被告供述其應
    允提供擔保借款之情節及借款金額等情均與證人李進財所述
    相符，果非確有其事，被告實無可能附和提起告訴並向之追
    討欠款之證人李進財所言，可見證人李進財及被告所述情節
    並非子虛。況依證人李進財及被告所述，被告係自92年5 月
    起至93年10月間陸續向李進財借款，且所借款項高達二百餘
    萬，果非如證人李進財所述被告承諾提供房屋擔保，衡情李
    進財實不致於被告從未清償任何款項之情況下一再出借金錢
    。此外，復有內容為「茲向李進財先生借新台幣壹佰伍拾伍
    萬元整開本票兩張抵押於中華民國2003年11月25日對限，附
    帶房屋所有權抵押於2003年11月3 日附上」、「茲中華民國
    二００四年元月份在新莊市○○路所蓋樓層本人簡得原同意
    十二層兩戶無條件歸李進財使用，所有權歸李進財，於二０
    ０四立據」之字據各1 張（見94年度他字第2543號偵查卷第
    21 頁 背面、第22頁）、票面金額為750,000 元、800,000
    元之本票影本各1 張（見94年度他字第2543號偵查卷第23頁
    背面）在卷可參，果被告並未向李進財允諾提供房屋抵押以
    借款之事，豈會無端書立前開字據，可見證人李進財所述被
    告向之佯稱提供房屋抵押以借款一情，確屬信實。被告嗣於
    本院審理時辯稱其未以提供房屋抵押之方式向李進財借款云
    云，顯係卸責之詞，要無可採。而被告虛構得以提供新北市
    ○○區○○路房屋抵押之事向李進財借款，以足使李進財誤
    估被告資力及清償能力，顯已使李進財陷於錯誤而交付借款
    ，被告此舉業已構成詐欺無疑。
  (三)綜上所述，被告犯行堪以認定。本件事證明確，自應依法論
    科。
三、論罪科刑：
  (一)按行為後法律有變更者，適用行為時之法律。但行為後之法
    律有利於行為人者，適用最有利於行為人之法律，刑法第2
    條第1 項定有明文，此條規定乃與刑法第1 條罪刑法定主義
    契合，而貫徹法律禁止溯及既往原則，係規範行為後法律變
    更所生新舊法律比較適用之準據法，是刑法第2 條本身雖經
    修正，但刑法第2 條既屬適用法律之準據法，本身尚無比較
    新舊法之問題，應一律適用裁判時之現行刑法第2 條規定以
    決定適用之刑罰法律，先予辨明。又以本次刑法修正之比較
    新舊法，應就罪刑有關之共犯、未遂犯、想像競合犯、牽連
    犯、連續犯、結合犯，以及累犯加重、自首減輕暨其他法定
    加減原因（如身分加減）與加減例等一切情形，綜其全部罪
    刑之結果而為比較（最高法院95年5 月23日95年度第8 次刑
    庭會議決議可資參照）。查：
  (1)被告犯罪時之刑法第33條第5 款原規定：「罰金：1 元以上
    」；而95年7 月1 日修正公布施行之刑法第33條第5 款則規
    定：「罰金：新臺幣1,000 元以上，以百元計算之」，業將
    科處罰金之最低額提高至新臺幣1,000 以上，修正前之規定
    顯對於被告較為有利。
  (2)修正後刑法業已刪除第56條連續犯之規定，此刪除雖非犯罪
    構成要件之變更，但顯已影響行為人刑罰之法律效果，自屬
    法律有變更。依修正前刑法第56條規定，行為人連續數行為
    而犯同一罪名，僅論以1 罪，並加重其刑，而依修正後刑法
    規定，行為人之數犯罪行為，須分論併罰，比較新、舊法結
    果，應以行為時法即修正前刑法規定對被告較為有利。
  (3)經綜合全部罪刑之結果而為比較，並參諸前揭最高法院決議
    及修正後刑法第2 條第1 項前段、後段規定之從舊從輕原則
    ，自應適用被告行為時即修正前之法律。
  (二)核被告所為，係犯刑法第339 條第1 項之詐欺取財罪。被告
    先後多次向李進財詐欺犯行，時間緊接，觸犯構成要件相同
    之罪名，顯係基於概括之犯意反覆為之，為連續犯，應依修
    正前刑法第56之規定論以1 罪，並加重其刑。爰審酌被告正
    值青壯，不思以正途營生，利用李進財與其雙親熟識之機會
    ，虛張自身資力並謊稱提供擔保之方式而向李進財借款，因
    而詐得高達二百餘萬元，所為自屬非是，犯罪後雖無認錯之
    意，然於本院審理時與被害人李進財達成和解，尚有彌補損
    害之意，及其並無前科，素行尚可，併衡其智識程度、犯罪
    動機、手段等一切情狀，量處如主文所示之刑。再中華民國
    96年罪犯減刑條例第5 條之規定係指於該條例施行前經通緝
    ，而未於中華民國96年12月31日以前自動歸案者，不得依該
    條例減刑，如係於該條例施行前經通緝，並於該條例施行前
    經緝獲到案者，應不受該條規定不得減刑之限制。又如係於
    本條例施行後，始因逃匿而通緝者，亦不適用上開條例第5
    條不得減刑之規定（最高法院81年度臺非字第12號判決意旨
    、80年度臺非字第428 號判決意旨、臺灣高等法院暨所屬法
    院96年法律座談會刑事類提案第39號參照）。被告犯罪時間
    係於96年4 月24日前，雖被告因本案先經臺灣板橋地方法院
    檢察署於94年11月30日通緝，然於96年2 月8 日緝獲，復經
    本院於98年9 月9 日通緝，於100 年3 月2 日緝獲等情，有
    內政部警政署航空警察局96年2 月8 日航警刑字第09600000
    3927號、100 年3 月22日航警刑字第1000007598號移送書各
    1 份在卷可按，被告分別在中華民國96年罪犯減刑條例96年
    7 月16日施行之前經通緝並自動到案，復在前開條例施行之
    後再次經通緝並緝獲，揆諸前開說明，仍得依該條例之規定
    減其宣告刑之2 分之1 。再被告犯罪時之刑法第41條第1 項
    前段規定：「犯最重本刑為5 年以下有期徒刑以下之刑之罪
    ，而受6 個月以下有期徒刑或拘役之宣告，因身體、教育、
    職業、家庭之關係或其他正當事由，執行顯有困難者，得以
    1 元以上3 元以下折算1 日，易科罰金」，再依修正前罰金
    罰鍰提高標準條例第2 條前段（現已刪除）規定，就其原定
    數額提高為100 倍折算1 日，則本件被告行為時之易科罰金
    折算標準，應以銀元300 元即新臺幣900 元折算為1 日。惟
    95 年7月1 日修正公布施行之刑法第41條第1 項前段則規定
    ：「犯最重本刑為5 年以下有期徒刑以下之刑之罪，而受6
    個月以下有期徒刑或拘役之宣告者，得以新臺幣1,000 元、
    2,000 元或3,000 元折算1 日，易科罰金」，比較修正前後
    之易科罰金折算標準，以95年7 月1 日修正公布施行前之規
    定，較有利於被告，故應依修正前刑法之規定定其易科罰金
    之折算標準。末查被告未曾因故意犯罪受有期徒刑以上刑之
    宣告，有臺灣高等法院被告全國前案紀錄表1 紙在卷可稽，
    被告雖否認犯行，惟業與被害人李進財調解成立，願以如主
    文所示之方式賠償，此有新北市新莊區調解委員會調解書在
    卷可參，信被告經此次偵審、科刑之教訓後，應知所警惕，
    而無再犯之虞，因認被告本件所受罪刑，以暫不執行為適當
    ，爰併予宣告如主文所示之緩刑（依最高法院95年第8 次刑
    事庭會議，被告犯罪在新法施行前，而新法施行後裁判，緩
    刑之宣告，應適用修正後第74條之規定）。
據上論斷，依刑事訴訟法第299 條第1 項前段，修正後刑法第11
條前段、第2 條第1 項前段、第74條第1 項第1 款，刑法第339
條第1 項，修正前刑法第41條第1 項前段、第56條，中華民國96
年罪犯減刑條例第2 條第1 項第3 款、第7 條，罰金罰鍰提高標
準條例第1 條前段，修正前罰金罰鍰提高標準條例第2 條，刑法
施行法第1 條之1 第1 項、第2 項前段，判決如主文。
本案經檢察官林修平到庭執行職務。
中    華    民    國   100    年    4     月    28    日
                    刑事第十一庭審判長法  官  李君豪
                                      法  官  錢衍蓁
                                      法  官  何燕蓉
如不服本判決，應於判決送達後10日內敘明上訴理由，向本院提
出上訴狀 (應附繕本) ，上訴於臺灣高等法院。其未敘述上訴理
由者，應於上訴期間屆滿後20日內向本院補提理由書「切勿逕送
上級法院」。
上列正本證明與原本無異。
                                      書記官  王元佑
中    華    民    國   100    年    5     月    3     日